【裁判字號】    94,訴,2197
【裁判日期】    950127
【裁判案由】    毒品危害防制條例
【裁判全文】
臺灣彰化地方法院刑事判決              94年度訴字第2197號
公  訴  人  臺灣彰化地方法院檢察署檢察官
被      告  甲○○
上列被告因違反毒品危害防制條例案件，經檢察官提起公訴（94
年度毒偵字第5639號），本院合議庭裁定由受命法官獨任進行簡
式審判程序，茲判決如下：
    主  文
甲○○連續施用第一級毒品，累犯，處有期徒刑壹拾月，扣案之
第一級毒品海洛因包（合計淨重壹點柒玖公克、空包裝重零點
陸陸公克）、第一級毒品海洛因貳包（合計淨重零點壹肆公克、
空包裝重零點捌公克）沒收銷燬之，注射針筒壹支、塑膠剷管
壹支、粉末壹包（淨重零點伍肆公克、空包裝重零點貳壹公克）
、晶體壹包（驗前淨重零點伍公克、驗後淨重零點肆捌公克）均
沒收；又連續施用第二級毒品，累犯，處有期徒刑陸月，扣案之
第二級毒品甲基安非他命包（分別每包驗前淨重零點壹公克、
驗後淨重零點零捌公克；驗前淨重零點壹公克、驗後淨重零點
壹壹公克；驗前淨重零點零捌公克、驗後淨重零點零陸公克）沒
收銷燬之，玻璃吸食器壹支、吸食器壹組，均沒收。應執行有期
徒刑壹年貳月，扣案之第一級毒品海洛因包（合計淨重壹點柒
玖公克、空包裝重零點陸陸公克）、第一級毒品海洛因貳包（合
計淨重零點壹肆公克、空包裝重零點捌公克）、第二級毒品甲
基安非他命包（分別每包驗前淨重零點壹公克、驗後淨重零點
零捌公克；驗前淨重零點壹公克、驗後淨重零點壹壹公克；驗
前淨重零點零捌公克、驗後淨重零點零陸公克）均沒收銷燬之；
注射針筒壹支、塑膠剷管壹支、粉末壹包（淨重零點伍肆公克、
空包裝重零點貳壹公克）、晶體壹包（驗前淨重零點伍公克、驗
後淨重零點肆捌公克）、玻璃吸食器壹支、吸食器壹組，均沒收
。
    犯罪事實
一、甲○○曾於民國92年間因施用第1 、2 級毒品案件，經本院
    以92年度訴字第1089號刑事判決分別判處有期徒刑8 月、3
    月，應執行有期徒刑10月確定，並於93年10月27日執行完畢
    。其前於92年間因施用毒品案件，經本院以92年度毒聲字第
    1533號裁定送勒戒處所觀察、勒戒後，認有繼續施用毒品之
    傾向，經本院以92年度毒聲字第1714號裁定令入戒治處所施
    以強制戒治，惟於93年1 月9 日施行之新修正毒品危害防制
    條例第35條第1 項規定，強制戒治中之案件，適用修正後之
    規定，故該強制戒治不能繼續執行，而視為於93年1 月8 日
    強制戒治執行完畢，並另由臺灣彰化地方法院檢察署檢察官
    以92年度戒執2 字第575 號法律修正行政報結，並未繼續執
    行強制戒治。詎其不知悔改，明知海洛因及甲基安非他命業
    經公告為毒品危害防制條例第2 條第2 項所列管之第1 、2
    級毒品，不得非法持有、施用，復分別基於施用第1 級毒品
    海洛因、第2 級毒品甲基安非他命之概括犯意，於前揭強制
    戒治執行完畢釋放後5 年內，自94年8 月中旬某日起迄同年
    10月27日下午3 時許止，在其位於彰化縣田中鎮○○里○○
    街35號住處內，以將海洛因摻水以注射針筒注射入體內之方
    式，平均2 日施用1 次，連續施用第1 級毒品海洛因多次；
    另自94年8 月中旬某日起迄同年10月27日下午4 時許止，在
    其上址住處內，以將甲基安非他命以玻璃球吸食器隔熱燒烤
    吸食煙霧之方式，平均2 日施用1 次，連續施用第2 級毒品
    甲基安非他命多次。嗣經警方於94年10月27日下午5 時20分
    ，持本院核發之搜索票，至其前揭住處搜索而查獲，並扣得
    其所有之第1 級毒品海洛因3 包（合計淨重1.79公克、空包
    裝重0.66公克）、第1 級毒品海洛因2 包（合計淨重0.14公
    克、空包裝重0.38公克）、第2 級毒品甲基安非他命3 包（
    分別每包驗前淨重0.1 公克、驗後淨重0.08公克；驗前淨重
    0.13公克、驗後淨重0.11公克；驗前淨重0.08公克、驗後淨
    重0.06公克）及其所有且施用海洛因時所用之注射針筒1 支
    、塑膠剷管1 支、粉末1 包（淨重0.54公克、空包裝重0.21
    公克）、晶體1 包（驗前淨重0.5 公克、驗後淨重0.48公克
    ）及施用甲基安非他命時所用之玻璃吸食器1 支、吸食器1
    組，且於94年10月28日上午9 時56分採尿送驗後，始知上情
    。
二、案經彰化縣警察局報請臺灣彰化地方法院檢察署檢察官偵查
    起訴。
    理  由
一、本案被告甲○○所犯係死刑、無期徒刑、最輕本刑為3 年以
    上有期徒刑以外之罪，其於準備程序就前揭被訴事實為有罪
    之陳述，經受命法官告知簡式審判程序之旨，並聽取其與公
    訴人之意見後，本院認無不得或不宜改依簡式審判程序進行
    之處，爰依刑事訴訟法第273 條之1 第1 項、第284 條之1
    ，裁定本案由受命法官獨任進行簡式審判程序，合先敘明。
二、訊據被告對其於上揭時、地，分別連續施用第1 級毒品海洛
    因及第2 級毒品甲基安非他命之事實，於本院審理時（參見
    本院95年1 月26日審判筆錄）均坦承不諱，並有查獲現場照
    片3 張（參見警卷第17、18頁）附卷可參，復有扣案粉末3
    包、2 包，經送驗後，均係第1 級毒品海洛因（3 包合計淨
    重1.79公克、空包裝重0.66公克；2 包合計淨重0.14公克、
    空包裝重0.38公克）；另扣案晶體3 包，經送驗後係第2 級
    毒品甲基安非他命（分別每包驗前淨重0.1 公克、驗後淨重
    0.08公克；驗前淨重0.13公克、驗後淨重0.11公克；驗前淨
    重0.08公克、驗後淨重0.06公克），此有法務部調查局調科
    壹字第140012412 號鑑定通知書1 紙、高雄醫學大學附設中
    和紀念醫院94年12月27日報告編號9412—456 、457 、459
    號檢驗報告各1 紙（參見本院卷宗）附卷可參；至扣案之粉
    末1 包（淨重0.54公克、空包裝重0.21公克）、晶體1 包（
    驗前淨重0.5 公克、驗後淨重0.48公克），經檢驗結果，雖
    無含有毒品海洛因或甲基安非他命陽性反應，亦有高雄醫學
    大學附設中和紀念醫院94年12月27日報告編號9412—458 號
    檢驗報告單、法務部調查局調科壹字第140012412 號鑑定通
    知書1 紙（參見本院卷宗）附卷可稽，另注射針筒1 支、塑
    膠剷管1 支等物，均係被告所有供施用第1 級毒品海洛因所
    用之物；又扣案之玻璃吸食器1 支、吸食器1 組則為被告所
    有施用甲基安非他命時所用之物，業經被告於本院審理中供
    明在卷，可資佐證。另查：
  (一)被告係於94年10月28日上午9 時56分，經臺灣彰化地方法院
    檢察署委託警方採集被告尿液送驗結果，分別呈嗎啡、甲基
    安非他命陽性反應，此有彰化縣政府衛生局94年11月14日煙
    檢字第944854號煙毒尿液檢驗成績書及尿液代號與真實姓名
    對照認證單各1 紙（參見警卷第15頁；偵查卷宗第18頁）附
    卷可稽，足見被告確有施用第1 、2 級毒品海洛因、甲基安
    非他命之事實無訛。
  (二)按海洛因施用入人體後水解還原成嗎啡，再循嗎啡之代謝方
    式排出體外，業據行政院衛生署藥物食品檢驗局73藥檢壹字
    第030221號函說明綦詳，且依醫學臨床實驗及根據英國藥學
    會出版Isolationand Indentification of Drugs一書第293
    頁載明：海洛因經注射入人體後，在體內迅速水解成6Monoa
    cetyImorphine ，再緩緩繼續水解成嗎啡，然後再循嗎啡之
    代謝方式排出，同書第431 至432 頁並載有：嗎啡經注射入
    人體後，約50% 以上於8 小時內自尿中排出，至24小時排出
    約90% ，但48小時後仍有微量可檢出等語。又甲基安非他命
    經口服投與後，約70% 於24小時內可自尿液中排出，而其尿
    液內含甲基安非他命成分之檢出，與投與甲基安非他命的量
    、個人體質、檢驗儀器之精密度有關，通常採尿化驗是否呈
    陽性反應，應以投與後24小時內所採者為宜，此亦有行政院
    衛生署藥物食品檢驗局（80）藥檢醫字第4529號函可查。是
    參酌前揭報告及施用毒品之成癮性，被告自白於前揭時間分
    別有連續施用第1 級毒品海洛因、第2 級毒品甲基安非他命
    多次之犯行等語，核與事實相符，應堪採信。
  (三)另犯毒品危害防制條例第10條施用第1 級、第2 級毒品之罪
    者，檢察官應先聲請法院裁定將被告令送勒戒處所觀察、勒
    戒，經觀察、勒戒後，認有繼續施用毒品傾向者，應由檢察
    官聲請法院裁定將被告令入戒治處所施以強制戒治，且經強
    制戒治執行完畢釋放後，5 年內再犯第10條之罪，檢察官應
    依一般刑事訴訟程序予以起訴論罪科刑，此觀諸毒品危害防
    制條例第20條第1 項、第2 項、第23條第2 項前段規定自明
    。經查，被告前於92年間因施用毒品案件，經本院以92年度
    毒聲字第1533號裁定送勒戒處所觀察、勒戒後，認有繼續施
    用毒品之傾向，經本院以92年度毒聲字第1714號裁定令入戒
    治處所施以強制戒治，惟於93年1 月9 日施行之新修正毒品
    危害防制條例第35條第1 項規定，強制戒治中之案件，適用
    修正後之規定，故該強制戒治不能繼續執行，而視為於93年
    1 月8 日強制戒治執行完畢，並另由臺灣彰化地方法院檢察
    署檢察官以92年度戒執2 字第575 號法律修正行政報結，並
    未繼續執行強制戒治等情之事實，此有臺灣高等法院被告全
    國前案紀錄表、臺灣彰化地方法院檢察署刑案資料查註紀錄
    表各1 紙附卷可參。被告前既曾因施用毒品案件，經強制戒
    治後，復因施用毒品，其於前開強制戒治執行完畢釋放後5
    年內，再犯本案施用毒品罪，依毒品危害防制條例第23條第
    2 項之規定，屬應依法論罪科刑之行為，依前開說明，本案
    被告上開所為，係於93年1 月8 日強制戒治執行完畢釋放後
    5 年內，再犯毒品危害防制條例第10條第1 、2 項施用第1
    、2 級毒品罪，事證明確，被告上開犯行洵堪認定。
三、按海洛因、甲基安非他命為毒品危害防制條例第2 條第2 項
    第1 、2 款所明定之第1 、2 級毒品。核被告所為，係犯同
    條例第10條第1 項之施用第1 級毒品罪及同條例第10條第2
    項之施用第2 級毒品罪。被告持有第1 、2 級毒品進而施用
    ，持有之低度行為各為施用之高度行為所吸收，均不另論持
    有毒品之罪。其先後多次施用第1 級毒品海洛因、第2 級毒
    品甲基安非他命，時間緊接，犯罪構成要件相同，顯係基於
    概括犯意為之，依刑法第56條之規定，應各論以一罪，並均
    加重其刑。被告所犯上開二罪，罪名各別，行為互異，應分
    論併罰。另查，被告曾於92年間因施用第1 、2 級毒品案件
    ，經本院以92年度訴字第1089號刑事判決分別判處有期徒刑
    8 月、3 月，應執行有期徒刑10月確定，並於93年10月27日
    執行完畢等情，此有臺灣高等法院被告全國前案紀錄表、臺
    灣彰化地方法院檢察署刑案資料查註紀錄表各1 份存卷可考
    ，其於5 年內再犯本案有期徒刑以上之罪，為累犯，應依刑
    法第47條之規定加重其刑，並均遞加之。爰審酌被告前因施
    用毒品案件，經強制戒治執行完畢釋放後，仍未能徹底戒絕
    毒品，復犯本案施用毒品罪，且施用毒品之次數頻繁，顯見
    其無戒毒悔改之意，惟念其施用毒品乃自戕一己之身體健康
    ，尚未對他人造成危害，且犯後已坦承犯行，態度良好等一
    切情狀，各量處如主文所示之刑，並定其應執行之刑。
四、又毒品危害防制條例第18條第1項前段之規定，乃刑法第38
    條第1 項第1 款之特別規定，此所稱查獲之毒品，係指有罪
    判決書於事實欄內，已經認定為被告有罪事實之毒品，即足
    當之，不以仍屬於被告所有者為限（最高法院92年度臺非字
    第297 號裁判要旨參照）。經查：
  (一)扣案之粉末3 包（合計淨重1.79公克、空包裝重0.66公克）
    、粉末2 包（合計淨重0.14公克、空包裝重0.38公克）、晶
    體3 包（分別每包驗前淨重0.1 公克、驗後淨重0.08公克；
    驗前淨重0.13公克、驗後淨重0.11公克；驗前淨重0.08 公
    克、驗後淨重0.06公克），經送驗後分別係第1 級毒品海洛
    因、第2 級毒品甲基安非他命，已如前述，且該各包裝海洛
    因、甲基安非他命之塑膠袋，業已無法與毒品析離，均屬違
    禁物，不問是否屬於犯人所有與否，依毒品危害防制條例第
    18條第1 項前段規定，均併予宣告沒收銷燬之。又鑑定耗損
    之毒品，既已滅失，即無庸併予宣告沒收銷燬，附此敘明。
  (二)至扣案之粉末1 包（淨重0.54公克、空包裝重0.21公克）、
    晶體1 包（驗前淨重0.5 公克、驗後淨重0.48公克），經檢
    驗結果，並無任何第1 級毒品海洛因或第2 級毒品甲基安非
    他命陽性反應，然為其所有且施用海洛因時稀釋毒品所用，
    業如前述；至扣案之注射針筒1 支、塑膠剷管1 支則為被告
    所有供施用海洛因所用之物；另玻璃吸食器1 支、吸食器1
    組則為被告所有供施用甲基安非他命時所用之物，已據被告
    於本院審理中陳述明確，爰均依刑法第38條第1 項第2 款規
    定予以沒收。
據上論斷，應依刑事訴訟法第273 條之1 第1 項、第299 條第1
項前段，毒品危害防制條例第10條第1 項、第2 項、第18條第1
項前段，刑法第11條、第56條、第47條、第51條第5 款、第9 款
，判決如主文。
本案經檢察官姚玎霖到庭執行職務。
中    華    民    國    95    年    1     月    27    日
                  刑事第一庭    法  官  唐中興
以上正本證明與原本無異。
如不服本判決，應於判決送達後10日內向本院提出上訴狀 (須附
繕本 )。
中    華    民    國    95    年    1     月    27    日
                                書記官  施惠卿
附錄本案判決論罪科刑法條：
毒品危害防制條例第10條
施用第1級毒品者，處6月以上5年以下有期徒刑。
施用第2級毒品者，處3年以下有期徒刑。


司法院資訊處製作；財團法人民間司法改革基金會備份。
